臺灣臺中地方法院民事判決　九十三年度訴字第一四一七號
　　原　　　告　荷商柯企資產管理股份有限公司台灣分公司
　　法定代理人　楚柯西
　　訴訟代理人　王庭鴻　律師
　　被　　　告　俠客國際股份有限公司
　　法定代理人　侯麗慧
　　訴訟代理人　吳瑞堯　律師
　　　　　　　　許蕙寶　律師
右當事人間請求損害賠償事件，經本院於民國九十三年九月二十三日言詞辯論終結，
判決如左：
    主      文
被告應給付原告新臺幣壹佰萬元，及自民國九十三年七月九日起至清償日止，按週年
利率百分之五計算之利息。
原告其餘之訴駁回。
訴訟費用由被告負擔八分之一，餘由原告負擔。
本判決第一項原告勝訴部分，於原告以新臺幣拾伍萬元，為被告供擔保後，得假執
行；但被告如以新臺幣壹佰萬元，為原告預供擔保後，得免為假執行。
原告其餘假執行之聲請駁回。
    事      實
壹、原告方面：
  一、聲明：被告應給付原告新臺幣（下同）捌佰拾萬零伍仟陸佰玖拾元，及自
      訴狀繕本送達之翌日起至清償日止，按週年利率百分之五計算之利息；並願供
      擔保，請准宣告假執行。
  二、陳述：原告與訴外人三雲建設股份有限公司（下稱三雲公司）、霞客開發股份
      有限公司（下稱霞客公司）、陳振秋、陳正義間清償借款強制執行事件，執行
      債權額為四億七千三百七十八萬元，由鈞院九十一年度執字第三九二九一號民
      事執行事件受理在案，詎被告於鈞院九十一年度執字第三九二九一號民事執行
      事件拍賣過程中，為圖干擾民事執行事件之過程，竟數度於鈞院查封執行標的
      物並指定拍賣期日之前數日，針對部分之執行標的物，而分次提起第三人異議
      之訴（鈞院九十二年度重訴字第五六九號、九十三年度中簡字第八七三號），
      形成執行標的物有所爭執之現象，以影響參與投標者之競標意願，並藉由提供
      一百萬元及五十萬元擔保金之方式，聲請停止上開執行程序之進行，因致原告
      受有拍定期日延誤之損害。系爭執行事件原定第一次拍賣期日（九十二年十一
      月二十一日）所核定之底價為四億一千四百六十萬元，因被告上開行為，致於
      第三次拍賣期日（九十三年八月六日）所訂定之底價僅餘二億六千四百萬元，
      先後價差達一億五千零六十萬元。倘被告未任意提起第三人異議之訴，則原告
      之債權本可早日獲得清償，為此，原告爰以拍賣底價之差額一億五千零六十萬
      元為基準，按原債務利息週年百分之九．一五及九．四，計算二百二十日（即
      九十二年十一月二十一日起至起訴之九十三年六月廿八日止）之利息損失八百
      三十萬五千六百九十三元，並訴請被告賠償。
  三、證據：提出存證信函二份、拍賣公告二份及債權憑證一份為證（均為影本）。
貳、被告方面：
  一、聲明：原告之訴及假執行之聲請均駁回，如受不利之判決，願供擔保免為假執
      行。
  二、陳述：被告固有於鈞院所指定之拍賣期日之前，針對部分執行標的物，提起第
      三人異議之訴（鈞院九十二年度重訴字第五六九號、九十三年度中簡字第八七
      三號），及提供一百萬元、五十萬元、六十萬元之擔保金，以停止上開執行程
      序進行之事實，惟被告所為乃係正當權利之行使，而非以損害原告之權利為目
      的。原告主張被告係以損害原告為目的一語，並非實在。次查，被告係因公司
      資本額僅一百萬元，基於訴訟標的價額及裁判費之考量，始未於民事執行程序
      中，對被告所原始起造之地上物，為所有權之一次主張，並無權利濫用之可言
      。另查，原告主張依第一次與第三次拍賣公告所核定底價之差額計算利息損失
      ，並非有據。蓋因被告係於九十二年七月四日即提起第一次第三人異議之訴，
      並於九十二年十一月五日始行聲請停止執行，該事件九十二年十一月二十一日
      之第一次拍賣始因而停止，被告自係合法行使權利。該停止之強制執行程序，
      於九十三年三月三日原告撤回該第三人異議之訴之標的物之執行後，強制執行
      程序即回復進行。雖被告另於九十三年三月三十日針對其他執行標的物為停止
      強制執行程序之聲請，惟因原告於九十三年四月九日即撤回該執行標的物之執
      行聲請，而使該執行程序並未停止執行。雖被告再於九十三年六月二十三日就
      另一執行標的物，三度提起第三人異議之訴，及聲請停止強制執行，惟鈞院執
      行處僅就有爭執之執行標的物部分停止拍賣，其餘執行標的物之拍賣執行程序
      仍然繼續並未因此而停止。是被告所為三次第三人異議之訴之提起，僅其中第
      一次之拍賣期日之強制執行程序因而停止二個月又十二日及第二次之拍賣程序
      停止九日，非如原告所稱自九十二年十一月二十一日至九十三年八月六日未能
      拍定均屬歸責被告所致。且強制執行程序乃係應買人考量法院所定拍賣底價是
      否合理後而行競標，系爭拍賣標的物歷經三次拍賣程序，其拍賣底價自四億一
      千四百六十萬元，降至三億三千萬元，再降至二億六千四百萬元，均無人應買
      ，足見被告所為停止強制執行之聲請，應未影響該拍賣程序之進行，原告就被
      告所為停止執行之行為，與其所稱之損害間，並無因果關係可言，原告亦未舉
      證以實其說，是其訴請被告賠償，自非有理。
  三、證據：提出公司登記資料影本一份為證
、本院依職權調閱本院九十二年度重訴字第五六九號、九十三年度中簡字第八七三
    號第三人異議之訴民事卷證、本院九十二年度聲字第一六七九號、九十三年度中
    簡聲字第五三號停止執行聲請卷證及本院九十一年度執字第三九二九一號、九十
    一年度執全字第四九號民事執行卷證到院參辦。
肆、得心證之理由：
  一、程序方面：按訴狀送達後，原告不得將原訴變更或追加他訴。但擴張或減縮應
      受判決事項之聲明者，不在此限。民事訴訟法第二百五十五條第一項第三款定
      有明文。查原告起訴聲明原僅請求判命被告賠償一百五十萬元，嗣於起訴狀送
      達被告後擴張請求金額為八百三十萬五千六百九十三元，核屬聲明之擴張，依
      前揭規定，應予准許，合先敘明。
  二、實體方面：
      （一）兩造不爭執事項：
            １、本院所整理卷附之執行程序與訴訟過程。
            ２、系爭執行標的物已於九十三年九月十日拍定。
      （二）兩造爭執之爭點：被告三度提起第三人異議之訴，是否以損害原告之權
            利為目的，而應構成侵權行為？如構成侵權行為，則原告所得請求被告
            賠償之損害數額為若干？
      （三）經查：依本院所整理為兩造所不爭執卷附之執行程序及兩造間之第三人
            異議之訴之訴訟過程及相關卷證資料：
            １、訴外人臺灣中小企業銀行係於九十一年十月廿四日依據本院九十一
                年度執十字第八一六九號債權憑證，而聲請對債務人三雲公司、陳
                振秋、陳正義、霞客公司之財產為強制執行之聲請，並由本院民事
                執行處以九十一年度執字第三九二九一號執行事件受理，且於九十
                一年十月三十一日進行不動產之查封，並將臺中市○○區○○段一
                七四、一七五、二九二地號土地，及其上未辦理保存登記之建物（
                臨時建號編列為四八七、四八八、五０三號）送交鑑價，繼於九十
                二年三月廿八日再次查封坐落其上之「水井」一口。
            ２、被告於九十二年四月二十五日，先針對本院九十一年度執字第三九
                二九一號執行事件所查封之標的物「水井」一口，聲明異議，主張
                該口水井為其所有。惟依卷附之三紙「臨時用水執照」內容，該口
                水井之用水執照，先於八十八年二月份由三雲公司取得，二年期限
                屆滿後，再由三雲公司二度取得九十年二月一日起至九十二年一月
                三十一日止之臨時用水執照，其後始改由被告公司於九十一年十二
                月一日向主管機關申請用水，並取得九十二年二月一日起至九十四
                年一月三十一日止之臨時用水執照。因由該臨時用水執照申請歷程
                觀之，被告取得九十二年二月一日起之臨時用水執照前，該口水井
                所坐落之土地，即已由本院執行處先予查封在案，被告所為聲明異
                議，乃經本院執行處於九十二年四月廿八日裁定駁回異議在卷。是
                依上情觀之，被告於九十二年四月二十五日之前就臨時建號四八七
                、四八八、五０三號建物均已遭查封一節，應已有認知。
            ３、原告係於九十二年四月十日自訴外人臺灣中小企業銀行處受讓系爭
                執行債權，並為承受執行之聲請，而成為系爭民事執行事件之執行
                債權人。
            ４、本院執行處於九十二年六月廿七日指定九十二年七月十一日為第一
                次拍賣期日，拍賣標的物為臺中市北屯區大豐度一七四、一七五、
                二九二地號土地、其上未辦理保存登記之建物（臨時建號編列為四
                八七、四八八、五０三號）及「水井」一口。
            ５、被告於九十二年七月四日就拍賣標的物中之「臨時建號五０三未保
                存登記建物」，提起第三人異議之訴（本院九十二年度重訴字第五
                六九號）。該第三人異議之訴事件，被告係委任「眾城國際法律事
                務所」吳瑞堯、許蕙寶律師為訴訟代理人。
            ６、執行債務人霞客公司於九十二年七月七日委由同為「眾城國際法律
                事務所」之林松虎律師為代理人，向本院民事執行處聲明系爭土地
                上另有霞客公司所有之未辦理保存登記地上物（含辦公室、機房、
                水井、弱電室、混凝土高臺、廁所、涼亭、溫泉池、景觀台）未列
                入拍賣公告中，而要求本院民事執行處變更拍賣條件，將之一併列
                入拍賣。本院民事執行處乃取消原定之九十二年七月十一日拍賣期
                日，並於九十二年七月廿八日現場勘測，勘測過程中「眾城國際法
                律事務所」之許蕙寶律師，亦以執行債務人代理人之身分表示，除
                嗣所另行編列為臨時建號五一四號之未辦理保存登記建物外，另有
                「湯池八個、觀景台一座」要求一併估價拍賣。
            ７、本院乃指示地政機關進行測量，並另於九十二年十月廿七日指定九
                十二年十一月二十一日為拍賣期日，拍賣公告上之拍賣標的物為大
                豐段一七四、一七五、二九二地號土地、其上未保存登記之建物（
                臨時建號編列為四八七、四八八、五０三號、五一四）及「水井」
                、「觀景臺」、「溫泉池」。
            ８、被告於九十二年十一月五日聲請供擔保停止「臨時建號五０三號」
                建物之執行（本院九十二年度聲字第一六七九號），並供擔保一百
                萬元。
            ９、本院民事執行處取消九十二年十一月廿一日之拍賣程序。原告為求
                儘速進行拍賣，即於九十三年三月四日具狀表示撤回對有爭執之「
                臨時建號五０三號」建物之強制執行聲請，本院民事執行處即於九
                十三年三月十一日另指定九十三年四月二日為拍賣期日，拍賣標的
                物為大豐段一七四、一七五、二九二地號土地、其上未保存登記之
                建物（臨時建號編列為四八七、四八八、五一四）及「水井」、「
                觀景臺」、「溫泉池」（即剔除臨時建號五０三號部分）。
            １０、被告於九十三年三月二十三日，再就拍賣標的物中所示之「觀景
                臺一座」部分，二度提起第三人異議之訴（本院九十三年度中簡字
                第八七三號），並於同日聲請供擔保而停止「觀景臺一座」之執行
                （本院九十三年度中簡聲字第五三號），並供擔保五十萬元。
            、本院民事執行處因前述情事，乃取消九十三年四月二日之拍賣程序
                。原告為求儘速進行拍賣，乃於九十三年四月九日具狀表示撤回對
                「觀景臺一座」之執行之執行聲請。
            、被告繼又對拍賣標的物中所示之「臨時建號五一四號」部分，三度
                提起第三人異議之訴（本院九十三年度訴字第一三一六號），並於
                九十三年六月聲請供擔保以停止「臨時建號五一四號」之執行（本
                院九十三年度聲字第一二八五號）之強制執行程序，並供擔保六十
                萬元。
            、本院民事執行處另指定九十三年六月廿五日為拍賣期日，此時拍賣
                公告上之拍賣標的物，僅餘臺中市○○區○○段一七四、一七五、
                二九二地號土地、其上未保存登記之建物（臨時建號編列為四八七
                、四八八）及「水井」、「溫泉池」，經於九十三年七月十六日二
                次拍賣，嗣於九十三年九月十日三拍拍定。
      （四）依上開過程觀之，系爭土地上之未辦理保存登記之建物或動產（含辦公
            室、機房、水井、弱電室、混凝土高臺、廁所、涼亭、溫泉池、景觀台
            ），有一部分乃係執行債務人霞客公司於九十二年七月七日委由「眾城
            國際法律事務所」林松虎律師為代理人，而向本院民事執行處聲明為霞
            客公司所有，再由「眾城國際法律事務所」之許蕙寶律師，以執行債務
            人霞客公司代理人身分表示臨時建號五一四號之未保存登記建物及「湯
            池」（即溫泉池）觀景台應一併估價拍賣。則被告再委由「眾城國際法
            律事務所」之許蕙寶律師為訴訟代理人，而對原告提起第三人異議之訴
            ，並主張臨時建號五一四號之未保存登記建物及「湯池」（即溫泉池）
            觀景台為其所有。同一代理人於接受不同當事人委任時，所為不能併存
            之矛盾陳述，所述拍賣標的物中之臨時建號五０三號、五一四號及「觀
            景臺」為其所有一節，是否屬實，顯有疑問。
      （五）系爭土地並非被告所有，而係執行債務人霞客公司與陳振秋所有，被告
            於先前所提起之第三人異議之訴審理過程中，僅提出以該公司名義為定
            作人之工程承攬單二份及發票二紙為證，惟該二份承攬單上之手寫字體
            ，以肉眼觀察，均係出自同一人之手筆，另承攬單所載之日期為九十一
            年一月，但發票開立日期卻為九十二年一月及二月，期間相距一年之久
            ；另由工程承攬單上之工程項目記載內容觀之，尚無從據為直接認定承
            攬之標的物，即為前述拍賣公告上所載明之臨時建號五０三號、五一四
            號及「觀景臺」建物。
      （六）退而言之，縱認被告所提出之工程承攬單及發票均屬真正，且承攬之標
            的物即為前述拍賣標的物中之臨時建號五０三號、五一四號及「觀景臺
            」部分。然查，被告既於九十二年七月四日就拍賣標的物中臨時建號五
            ０三之未保存登記建物，提起第三人異議之訴（本院九十二年度重訴字
            第五六九號），則其就該執行事件足以影響其權利之查封範圍，應已充
            分認知，其本諸所有紛爭一次解決之概念，理應於該次訴訟中，就其有
            所爭執之執行標的物，一次對原告提起第三人異議之訴，始屬合理。然
            查，被告卻係在本院民事執行處指定之拍賣期日屆至前之九十二年七月
            、九十三年三月及九十三年六月份，分三次針對不同之執行標的物提起
            第三人異議之訴。本院綜合上開各情，因認被告於指定之拍賣期日屆至
            前分三次針對不同之執行標的物提起第三人異議之訴，乃係利用分次提
            起第三人異議之訴之方式，而圖影響本院九十一年度執字第三九二九一
            號執行事件之拍賣程序之進行時程，並使系爭執行事件之執行標的物，
            因而無法儘速拍定。被告所辯受限於裁判費因素，才未一次併就所有物
            而為異議之主張云云，並非可採。
      （七）另按，權利之行使，不得以損害他人為主要目的，民法第一百四十八條
            定有明之。而權利之行使，是否以損害他人為主要目的，應就權利人因
            權利行使所能取得之利益，與他人及國家、社會因其權利行使所受之損
            失，比較衡量以定之。倘其權利之行使，自己所得利益極少而他人及國
            家社會所受之損失甚大者，非不得視為以損害他人為主要目的，此乃權
            利社會化之基本內涵所必然之解釋（最高法院七十一年台上字第七三七
            號判例意旨參照）。經查，本院九十一年度執字第三九二九一號執行事
            件之執行標的物，經資誠不動產鑑定股份有限公司於九十二年一月四日
            鑑價結果，土地及臨時建號四八七、四八八、五０三號建物，合計價估
            為二億八千七百二十四萬二千五百四十八元，足見標的金額極大，如能
            儘速順利拍定，則身為債權人之原告，即能儘速獲得清償之實質效益。
            如因故受影響而致無法儘速拍定者，則原告將受有未能儘速取得債權清
            償以資利用之損害。本件被告如確為執行標的物之所有權人，其提起第
            三人異議之訴，原雖屬合法權利之行使，然其既有前述利用分次提起第
            三人異議之訴之方式，影響本院九十一年度執字第三九二九一號執行事
            件拍賣程序之進行時程，進而使系爭執行標的物無法儘速拍定。則原告
            所為分次提起第三人異議之訴之故意行為，自應受權利濫用之評價，而
            屬故意以背於善良風俗之方法，加損害於他人，並致原告受有損害，其
            所為故意行為與原告所受損害間，應有相當因果關係存在，則依民法第
            一百八十四條第一項後段規定，自應對原告負侵權行為之損害賠償責任
            。
      （八）末查，系爭執行程序因被告故意分次提起第三人異議之訴而致執行標的
            物無法儘速拍定，雖因受限於前二次停止拍賣程序，並無實際拍定價格
            可供與最後拍定價格比較，及該三度第三人異議之訴對原有意參與應買
            之人之主觀上所造成之應買意願降低之程度，乃屬不可見之主觀影響，
            難以為客觀上之量化。本院因認原告對其所受損害，應有不能證明其數
            額或證明顯有重大困難之情事，為此，爰依民事訴訟法第二百二十二條
            第二項規定，審酌系爭執行標的物歷次所核定之拍賣底價、實際拍定之
            價格、被告聲請停止執行之次數、所造成拍賣程序停止之期間長短等一
            切情況，本於心證而定本件原告所受之損害數額為一百萬元。
伍、綜上所述，原告本於侵權行為之法律關係，訴請被告給付八百三十萬零五千六百
    九十三元，及自訴狀繕本送達之翌日起至清償日止，按週年利率百分之五計算之
    利息；於其中之一百萬元，及自九十三年七月九日（即訴狀繕本送達之翌日）起
    至清償日止，按週年利率百分之五計算之利息範圍內，為有理由，應予准許；逾
    此部分所為主張，尚非有據，則予駁回。
陸、兩造分別陳明願供擔保，聲請宣告假執行或免為假執行，就原告勝訴部分，合於
    法律規定，爰分別酌定相當之擔保金額宣告之；至原告敗訴部分，其假執行之聲
    請，因訴之駁回而失所依據，不予准許。
柒、本件事證已臻明確，兩造其餘攻擊防禦方法與舉證，核與判決結果無影響，爰不
    逐一論述，附此敘明。
捌、據上論結，原告之訴為一部有理由，一部無理由，依民事訴訟法第七十九條、第
    三百九十條第二項、第三百九十二條，判決如主文。
中　　　華　　　民　　　國　　九十三　　年　　　十　　　月　　　七　　　日
                                臺灣臺中地方法院民事第三庭
~B法　　　官　林宗成
右為正本係照原本作成
如不服本判決，應於判決送達後二十日內，向本院提出上訴狀。
中　　　華　　　民　　　國　　九十三　　年　　　十　　　月　　　七　　　日
~B法院書記官
